【裁判字號】    97,訴,212
【裁判日期】    970523
【裁判案由】    損害賠償
【裁判全文】
臺灣新竹地方法院民事判決               97年度訴字第212號
原      告  甲○○
                        號
被      告  乙○○
                        號
上列當事人間請求損害賠償事件，經原告提起附帶民事訴訟，由
本院刑事庭移送前來，本院於民國97年5月8日辯論終結，判決如
下：
    主  文
被告應給付原告新臺幣壹佰拾萬壹仟玖佰玖拾肆元，及自民國
九十七年一月八日起至清償日止，按年息百分之五計算之利息。
原告其餘之訴駁回。
訴訟費用由被告負擔百分之八十三，餘由原告負擔。
本判決第一項於原告以新臺幣肆拾肆萬元為被告供擔保後，得假
執行。
原告其餘假執行之聲請駁回。
    事實及理由
一、按訴狀送達後，原告不得將原訴變更或追加他訴，但擴張或
    減縮應受判決事項之聲明者，不在此限，民事訴訟法第255
    條第1項第3款定有明文。查本件原告起訴時原請求被告應給
    付新臺幣（下同）2,307,300元，嗣於訴訟程序進行中，原
    告陳明不再請求前開給付中關於機車費用45,000元，並請求
    被告支付植牙手術費987,300元、醫療費用（包含住院、手
    術、復健、整型及車資等費用）100,000元、工作損失175,
    000元、精神慰撫金300,000元，合計1,562,300元，核係屬
    擴張及減縮應受判決事項之聲明，應予准許，合先敘明。
二、原告起訴主張：
(一)、原告因被告之過失致受有受有顏面骨骨折、頭部外傷、髖臼
    骨骨折、左側肩膀及左側膝部鈍挫傷等傷害，且被告亦經本
    院新竹簡易庭96年度竹交簡字第478號、本院96年度簡上字
    第216號刑事判決，判處被告因過失傷害人，處有期徒刑3月
    ，減為有期徒刑1月又15日，如易科罰金，以1,000元折算1
    日；又駕駛動力交通工具肇事，致人傷害而逃逸，處有期徒
    刑8月，減為有期徒刑4月，如易科罰金，以1,000元折算1日
    。應執行有期徒刑5月又15日，如易科罰金，以1,000元折算
    1日而告確定在案，則被告自應對原告負損害賠償責任，為
    此爰依侵權行為損害賠償之法律關係，請求被告賠償下列損
    害：
  1.至長庚紀念醫院林口分院治療，共計支付之費用如下：
    (1)醫療費用計100,000元。
      原告因被告之傷害而需支付住院、手術、復健、整型及車
      資等費用計100,000元。
    (2)植牙手術費987,300元。
  2.工作薪資損失部分計175,000元。
    原告因系爭事故以致骨盆、下巴、顏面受傷，且出院後亦須
    休養6個月，而其間之薪資損失共計175,000元。
  3.慰撫金300,000元。
  4.以上合計1,562,300元。
(二)、並聲明：
  1.被告應給付原告1,562,300元，及自起訴狀繕本送達翌日起
    至清償日止，按年息百分之5計算之利息。
  2.願供擔保，請准宣告假執行。
三、被告則不爭執原告請求之植牙手術費987,300元，並對本院
    96年度簡上字第216號之刑事判決無意見，惟辯稱保險公司
    業已支付部分款項予原告，且目前無資力賠償等語。
四、本院之判斷：
(一)、兩造均不爭執本院96年度簡上字第216號刑事判決認定之被
    告犯罪事實，即：被告於民國96年1月8日晚上下班後某時許
    ，駕駛車牌號碼5935-FT號自用小客車，沿新竹縣橫山鄉○
    ○村○○路由南往北方向行駛，欲返回其位於新竹縣橫山鄉
    ○○街○段154號之住處；於同日22時30分許，其駕駛上揭自
    用小客車行經新竹縣橫山鄉竹東大橋北端路段處時，原須注
    意車前狀況，妥適採取必要之安全措施，詎其疏未注意及之
    ，不慎追撞前方由原告所騎乘車牌號碼F6F-159號之重型機
    車，致使人車倒地，原告因而受有顏面骨骨折、頭部外傷、
    髖臼骨骨折、左側肩膀及左側膝部鈍挫傷等傷害。詎被告明
    知原告因受撞擊倒地，應有受傷情事，竟於肇事致人成傷後
    ，旋即駕駛前述車輛逃逸。嗣於翌日（即9日）22時許，在
    未有偵查犯罪職權之機關或公務員查知其為犯人前，被告主
    動到案向員警自首罪行。被告之前開行為，後經本院新竹簡
    易庭以96年度竹交簡字第478號刑事簡易判決，判處被告因
    過失傷害人，處有期徒刑3月，減為有期徒刑1月又15日，如
    易科罰金，以1,000元折算1日；又駕駛動力交通工具肇事，
    致人傷害而逃逸，處有期徒刑8月，減為有期徒刑4月，如易
    科罰金，以1,000元折算1日。應執行有期徒刑5月又15日，
    如易科罰金，以1,000元折算1日，且經本院96年度簡上字第
    216號刑事判決駁回臺灣新竹地方法院檢察署檢察官之上訴
    而告確定，此有本院新竹簡易庭96年度竹交簡字第478號、
    本院96年度簡上字第216號刑事判決在卷可稽，自堪信原告
    因系爭車禍而受有上開傷害之事實為真。
(二)、按因故意或過失不法侵害他人之權利者，負損害賠償責任；
    汽車在使用中加損害於他人者，駕駛人應賠償因此所生之損
    害，民法第184條第1項前段、第191條之2本文分別定有明文
    ；次按汽車行駛時，駕駛人應注意車前狀況，並隨時採取必
    要之安全措施，道路交通安全規則第94條第3項亦有明文。
    查被告既為汽車之駕駛人，即應注意遵守上開道路交通安全
    規則規定，而查，事故當時之天候雖為夜間，然為天候晴，
    現場有照明，且柏油路面乾燥無缺陷，亦無障礙物，視距良
    好，並無不能注意之情事，被告既，自應遵守上開規定。又
    本案車禍當時之天候雖為夜間，然為天候晴，現場有照明，
    且柏油路面乾燥無缺陷，亦無障礙物，視距良好，並無不能
    注意之情事，有道路交通事故調查報告表（一）附於上開刑
    事卷內可參，且經刑事判決認定明確。詎被告應注意並能注
    意前開規定，又無不能注意之情事，竟疏未注意前開規定，
    因而肇致本件車禍，足見其就本件車禍之發生確有過失自明
    ，而被告之過失與原告所受傷害間，亦有相當因果關係，堪
    可認定。從而，原告依侵權行為之法律關係請求被告負賠償
    責任，自屬正當。
(三)、復按因故意或過失不法侵害他人之權利者，負損害賠償責任
    ；不法侵害他人之身體或健康者，對於被害人因此喪失或減
    少勞動能力或增加生活上之需要時，應負損害賠償責任；不
    法侵害他人身體健康者，被害人雖非財產上之損害，亦得請
    求賠償相當之金額，民法第184條第1項前段、第193條第1項
    、第195條第1項分別定有明文。查原告既因被告之過失侵權
    行為而受損害，已如前述，依上揭規定，其請求被告賠償其
    所受財產上及非財產上損害，即非無據。茲審酌原告各項請
    求金額是否妥適，爰分別審核論述如下：
  1.醫療費用部分：
    原告雖主張被告應給付100,000元醫療費用等語，惟查，原
    告因本件系爭車禍受傷後，至長庚紀念醫院住院、手術及治
    療，總計自付醫療費用39,694元等情，業據原告提出診斷證
    明書1紙、長庚紀念醫院林口分院醫療費用繳費證明2份、費
    用收據12紙附卷可參，而原告所支出之前揭醫療費用，核係
    屬治療所必需，則原告請求被告賠償醫療費用39,694元，為
    有理由，應予准許；至原告逾上開費用之請求及另請求車資
    等費用部分，因原告並未提出證據證明以實其說，本院自無
    從認定是否與本件車禍所受傷勢有關，故此部分之請求應予
    扣除。是原告所請求之醫療費用於39,694元之範圍內為有理
    由，應予准許，逾此範圍之請求，即非有據，應予駁回。
  2.植牙手術費
    原告因系爭事故導致右上犬齒至左上犬齒缺失，左上第一小
    臼齒牙冠斷裂，左上第二小臼齒及左下第一小臼齒缺失，下
    顎齒槽骨骨折斷裂，上顎前牙齒齒槽骨斷裂缺損，經長庚紀
    念醫院林口分院建議以人工植牙或活動假牙膺復，業據原告
    提出診斷證明書附卷可憑，且經長庚紀念醫院林口分院評估
    ，原告全口植牙手術費需987,300元，亦經原告提出長庚紀
    念醫院林口分院義齒膺復治療計畫及估算單等件為證，而被
    告對此嗣亦未加爭執，故原告此部分之請求，應予准許。
  3.薪資損失部分：
    原告主張其於系爭車禍發生前，在牙科診所擔任助理，每月
    薪資25,000元，惟於車禍發生後，住院及休養約7個月，薪
    資損失合計175,000元等情，業據其提出薪資證明單、出勤
    證明各1紙為證，而原告確因上開傷害，從96年1月9日至長
    庚紀念醫院林口分院急診及住院，且於96年1月24日出院，
    並宜休養6個月等情，亦有長庚紀念醫院診斷證明書在卷可
    佐，且為被告所不爭執，是原告請求被告賠償其因傷住院及
    修養7個月，受有無法工作之收入損失計175,000元，亦堪認
    定。
  4.慰撫金部分：
    按不法侵害他人之人格權，被害人受有非財產上損害，請求
    加害人賠償相當金額之慰撫金時，法院對於慰撫金之量定，
    應斟酌實際加害情形、所造成之影響、被害人痛苦之程度、
    兩造之身分地位經濟情形及其他各種狀況，以核定相當之數
    額，最高法院47年台上字第1221號、51年台上字第223號判
    例可資參照。查原告因被告前揭侵權行為致受有顏面骨骨折
    、頭部外傷、髖臼骨骨折、左側肩膀及左側膝部鈍挫傷等傷
    害，經手術後，仍需住院，且出院後宜休養6個月，並需為
    植牙等情，有長庚紀念醫院診斷證明書及診療計畫等件在卷
    可稽。是系爭事故造成原告生活上之不便以及精神上之煎熬
    可謂極大，原告請求被告賠償非財產上損害精神慰藉金，洵
    無不合。次查，原告為二專畢業，在牙科診所上班，月薪
    25,000元（見本院97年3月10日調解程序筆錄），95年度所
    得總額為198,000元、財產資料1筆，有原告之稅務電子閘門
    財產所得調件明細表在卷可稽，而被告到庭則自承其為高職
    畢業，目前只是打臨工（見本院97年3月10日調解程序筆錄
    、97年5月8日言詞辯論筆錄），被告95年度所得總額為225,
    180元，亦有被告之稅務電子閘門財產所得調件明細表附卷
    可參。是本院衡量兩造身份、地位、經濟情況、侵權行為情
    節之輕重及原告所受痛苦之程度等一切情狀，認原告主張非
    財產上之損害300,000元，顯屬過高，應以100,000元較為適
    當。
  5.綜上所述，原告因本件侵權行為得請求被告賠償金額，為醫
    療費用39,694元、植牙手術費987,300元、薪資損失175,000
    元及精神慰藉金100,000元，共計1,301,994元。至被告雖辯
    稱保險公司賠償部分款項予原告云云，惟被告並未舉證以實
    其說，是被告所陳既為空言爭執，所辯自不足採。
(四)、從而，原告本於侵權行為之損害賠償請求權，請求被告賠償
    1,301,994元，及自起訴狀繕本送達翌日即97年1月8日起至
    清償日止，按年息百分之5計算之利息，為有理由，應予准
    許，逾此範圍之請求，尚乏依據，應予駁回。
五、原告陳明願供擔保，聲請宣告假執行，經核本判決原告勝訴
    部分，要無不當，爰酌定相當之擔保金額宣告之；原告其餘
    假執行之聲請，因該部分訴之駁回而失所依據，應予駁回。
六、兩造其餘攻擊防禦方法及舉證，因本件事證已臻明確，且與
    判決基礎不生影響，爰不一一論述，附此敘明。
七、據上論結，本件原告之訴為一部有理由，一部無理由，依民
    事訴訟法第79條、第390條第2項，判決如主文。
中    華    民    國    97    年    5     月    23    日
                  民事第二庭    法  官  彭淑苑
以上正本係照原本作成。
如對本判決上訴，須於判決送達後20日內向本院提出上訴狀。
中    華    民    國    97    年    5     月    23    日
                                書記官  王恬如


司法院資訊處製作；財團法人民間司法改革基金會備份。
